臺灣臺中地方法院刑事判決　　　　　　　　　　　　　九十年度易字第三六五二號
　　公　訴　人　臺灣臺中地方法院檢察署檢察官
　　被　　　告　乙○○
右列被告因詐欺案件，經檢察官提起公訴（九十年度偵字第八八二八號），本院判決
如左：
    主  文
乙○○幫助以意圖為自己不法之所有，以詐術使人將本人之物交付為常業，處有期徒
刑陸月，緩刑參年。
    事  實
一、乙○○明知綽號「阿宏」不詳年籍姓名之成年男子收購郵局帳號，係為從事不法
    用途，猶基於幫助之犯意，於民國八十九年六月初，在新竹市○○街四九號四樓
    ，將其所有新竹郵局帳戶（局號：0000000號，帳號：0000000號
    ），以新台幣（下同）三千元之代價賣予「阿宏」，並將該帳戶之郵政儲金簿、
    金融卡及印章等物，交予「阿宏」。上開帳戶後來由陳宗、劉智煌等人組成之
    刮刮樂詐騙集團使用，該集團之成員間意圖為自己不法之所有，基於犯意聯絡，
    先後以「中遠國際控股有限公司」、「恒威控股投資機構」、「龍昌國際科技」
    、「嘉信國際產業」、「華富投顧公司」、「宏達理財公司」、「霸凌投資公司
    」、「時富投資顧問公司」、「美聯物產國際公司」、「港燈控股國際公司」、
    「永隆控股國際機構」、「光大科技國際有限公司」、「東訊投資公司」、「南
    華控股國際機構」、「安盛國際控股機構」等名義，印製不實之刮刮樂中獎廣告
    ，並郵寄予不特定人，俟收信人回電查詢中獎情形，再佯稱必須先繳納稅金、入
    會費、律師費等手續費用，始得領取獎金，使收信人陷於錯誤，而匯款至該集團
    指定之人頭帳戶，再由陳宗、劉智煌等人至提款機領取匯款，藉此獲得不法利
    益，並均賴以維生。嗣經甲○○收受該集團所寄不實刮刮樂中獎廣告，信以為真
    ，而於八十九年六月二十一日，依該集團指示，匯款七萬元入乙○○前揭郵局帳
    戶，然遲未獲回音，始知悉受騙（陳宗、劉智煌等人涉嫌常業詐欺罪部分，業
    據臺灣臺中地方法院檢察署檢察官以八十九年度偵字第一五九一二、一六四七二
    號提起公訴，現由本院九十年度訴字第三九五號審理中）。
二、案經被害人甲○○訴由臺灣臺中地方法院檢察署檢察官偵查起訴。
    理  由
一、按案件由犯罪地或被告之住所、居所或所在地之法院管轄，刑事訴訟法第五條第
    一項定有明文。所謂犯罪地，包括行為地及結果地，而從犯應以幫助之行為地、
    正犯之行為地及結果地為犯罪地。本件被告乙○○係幫助他人犯常業詐欺罪（詳
    如後述），雖其幫助行為地（新竹）、住所地（臺南）均不在本院轄區，然因正
    犯之行為地有在本院轄區者，揆諸首開說明，本院應有管轄權，先予敘明。
二、右揭事實，業據被告於偵查及本院審理時坦承不諱（見三二三二號他卷第十八頁
    反面、四六八號他卷第六四頁反面，本院卷第十五、十六、二三頁），核與被害
    人甲○○指訴匯款受騙情節相符（見二七五○號他卷第十一頁反面、四六八號他
    卷第八頁反面），並有「南華控股國際機構」名義之刮刮樂廣告、被害人匯款之
    郵政國內匯款執據（見二七五○號他卷第三、五頁）、被告之郵政儲金立帳申請
    書、郵政定期儲金儲戶申請變更帳戶事項申請書、郵政存簿儲金每日活動戶存提
    詳情表（見三二三二號他卷第二六至二八頁）在卷可稽，足見被告自白與事實相
    符。本件事證明確，被告犯行堪以認定。
三、查陳宗、劉智煌等人，以不實刮刮樂中獎廣告詐騙他人財物，並賴以維生，所
    為係犯刑法第三百四十條之常業詐欺罪。而被告明知綽號「阿宏」不詳姓名年籍
    之成年男子收購郵局帳戶，係為從事不法用途，猶基於幫助犯意，收取代價，將
    其郵局帳戶交由詐騙集團使用，核其所為，係犯刑法第三十條第一項前段、第三
    百四十條之幫助常業詐欺取財罪。公訴人漏未斟酌此點，而認被告係犯同法第三
    十條第一項前段、第三百三十九條第一項之罪，尚有未洽，惟其基本事實同一，
    本院自應予以審理，並變更其起訴法條。被告以幫助他人犯罪之意思參與犯罪構
    成要件以外之行為，為從犯，爰依刑法第三十條第二項之規定，減輕其刑。爰審
    酌被告提供郵局帳戶予詐騙集團使用，使犯罪難以查緝，無異助長不法，惟其係
    因丈夫生病，為扶養幼子，迫於經濟壓力始出此下策，且犯罪後坦承罪行，態度
    良好等一切情狀，量處如主文所示之刑。末查，被告未曾受有期徒刑以上刑之宣
    告，有臺灣高等法院被告全國前案紀錄表在卷可參（見本院卷第四頁），其因一
    時失慮致罹刑章，歷此偵審教訓，當知所警惕而無再犯之虞，本院認所宣告之刑
    以暫不執行為適當，併予宣告緩刑三年，以啟自新。
據上論斷，應依刑事訴訟法第二百九十九條第一項前段、第三百條，刑法第三十條、
第三百四十條、第七十四條第一款，判決如主文。
本案經檢察官李立傑到庭執行職務。
中      華      民      國      九十一    年      一    月    二十二    日
                                臺灣臺中地方法院刑事第四庭
                                    審判長法  官  王  國  棟
                                          法  官  張  靜  琪
                                          法  官  羅  智  文
右正本證明與原本無異。
如不服本判決，應於判決送達後十日內向本院提出上訴狀，上訴於臺灣高等法院臺中
分院( 須附繕本 )。
                                          書記官
中      華      民      國      九十一    年      一    月    二十四    日
附錄論罪科刑法條
刑法第三十條
幫助他人犯罪者，為從犯。雖他人不知幫助之情者，亦同。從犯之處罰，得按正犯之
刑減輕之。
刑法第三百四十條
以犯前條之罪為常業者，處一年以上七年以下有期徒刑，得併科五萬元以下罰金。
